【裁判字號】    97,上易,115
【裁判日期】    970430
【裁判案由】    背信等
【裁判全文】
臺灣高等法院高雄分院刑事判決         97年度上易字第115號
上  訴  人  臺灣高雄地方法院檢察署檢察官
上  訴  人
即  被  告  甲○○
選任辯護人  周中臣律師
            黃錫耀律師
上列上訴人因被告背信等案件，不服臺灣高雄地方法院96年度易
字第2572號中華民國96年12月31日第一審判決（起訴案號：臺灣
高雄地方法院檢察署96年度偵續一字第13號），提起上訴，本院
判決如下：
    主  文
原判決撤銷。
甲○○連續犯行使業務登載不實文書罪，處有期徒刑柒月，減為
有期徒刑參月又拾伍日，如易科罰金，以銀元參佰元即新臺幣玖
佰元折算壹日。
    事  實
一、甲○○原任職高雄縣旗山鎮農會（下稱旗山鎮農會），擔任
    該農會供銷部溪州倉庫管理員，負責該倉庫肥料銷售、進貨
    、製作銷售報表、保管該倉庫設於旗山鎮農會信用部之0000
    000-00-0000000號專戶存摺等相關業務，明知旗山鎮農會規
    範肥料銷售，每日須將各類肥料之銷售數量、庫存情形，登
    載於業務上所製作之「肥料銷貨統計表」中，每月再據此計
    算各類肥料之當月銷售總量、金額及庫存情形，將之填載於
    業務上所製作「銷貨月計表」上；而每日銷售肥料所得，須
    當日存入所保管之專戶內，倘倉庫管理員私下同意農民賒欠
    款項，猶需將農民所賒欠之肥料銷售數量確實登載，並自行
    代墊賒欠之金額，存入所保管之專戶內，以確保農會銷售及
    庫存數量之正確性。甲○○自93年3 月12日起，至94年1 月
    10日止，意圖增加農會肥料銷售之業績，而擅自准予農民張
    李玉珠、劉康隨芳、郭正夫、曾卜石、黃三元、劉黃秀霞等
    人及大樹大果菜運銷合作社（由該社社員許朝信代表出面洽
    購）等，前後共計19次以賒欠方式，向溪州倉庫購買肥料，
    且均未自行代墊賒欠金額，合計賒欠金額達1,799,310 元。
    而甲○○為避免旗山鎮農會察覺其以賒欠方式銷售肥料，竟
    基於業務登載不實之概括犯意，明知肥料已實際銷售而庫存
    數量已減少，於上開期間內，在其業務上所製作之「肥料銷
    貨統計表」（93年3 月至94年1 月，每月1 份，逐日登載，
    共計11份）、「銷貨月計表」（93年3 月31日至94年2 月1
    日，每月1 份，按月登載，共計11份）內，登載與實際數量
    不符之銷售及庫存資料（即未將賒欠貨款之肥料數量登載於
    銷售數量中，將之列為庫存數量），並持向旗山鎮農會行使
    之，致旗山鎮農會無法正確查核銷售數量與入帳金額是否相
    符，足生損害於旗山鎮農會對肥料銷售及庫存管理之正確性
    。嗣於94年1 月底，旗山鎮農會發覺溪州肥料倉庫庫存數量
    過高，派員前往實地清點稽查，發現報表所載庫存數量與實
    際庫存數量不符，短少約4 千包肥料，且賒欠金額尚達1,35
    0,210 元，遂即命甲○○於94年2 月1 日辦理職務交接，並
    循線查悉上情，嗣甲○○隨以個人存款及向他人告貸方式湊
    足上開尚賒欠之帳款，於同年月2 日全數存入所保管之專戶
    內。
二、案經高雄縣旗山鎮農會告訴及法務部調查局高雄縣調查站移
    送臺灣高雄地方法院檢察署檢察官偵查起訴。
    理  由
壹、程序部分：
    按被告以外之人於審判外之陳述，雖不符刑事訴訟法第159
    條之1 至第159 條之4 之規定，而經當事人於審判程序同意
    作為證據，法院審酌該言詞陳述或書面陳述作成時之情況，
    認為適當者，亦得為證據。當事人、代理人或辯護人於法院
    調查時知有第159 條第1 項不得為證據之情形，而未於言詞
    辯論終結前聲明異議者，視為有前項之同意，同法第159 條
    之5 第1 、2 項定有明文。立法意旨在於傳聞證據未經當事
    人之反對詰問予以核實，原則上先予排除，惟若當事人已放
    棄反對詰問權，於審判程序中表明同意該等傳聞證據可作為
    證據，基於尊重當事人對傳聞證據之處分權，及證據資料愈
    豐富，愈有助於真實發見之理念，且強化言詞辯論主義，使
    訴訟程序得以順暢進行，上開傳聞證據亦均具有證據能力。
    查本案據以認定被告等人犯罪事實存否之被告以外之人之言
    詞或書面陳述，被告、辯護人及檢察官於本院審理時，均同
    意作為證據，且於本院言詞辯論終結前，均未聲明異議，而
    本院審酌該言詞陳述及書面陳述作成之情況，未見有何不適
    當之情形，故依前開規定，均得為證據。
貳、實體部分：
一、訊據被告甲○○固坦承其於任職旗山鎮農會溪洲倉庫管理員
    期間，自93年3 月12日起至94年1 月10日止，多次以賒欠方
    式銷售肥料予農民張李玉珠等人及大樹大果菜運銷合作社，
    且未自行代墊欠款，共計1,799,310 元，嗣為農會發現時止
    ，仍欠帳款達1,350,210 元，復未將賒欠帳款之肥料數量登
    載於業務上所製作之「肥料銷貨統計表」、「銷貨月計表」
    上，而將之列為庫存數量，並製作報表等情不諱，惟矢口否
    認有何行使業務登載不實文書等犯行，辯稱：伊係因准予農
    民賒欠，款項尚未進帳，無法列入銷售數量，故將之記載為
    庫存數量所致云云。辯護人則為被告辯以：被告以實際所收
    款項記載銷貨數量，在金額與銷貨上並無不實，錢尚未入帳
    時，暫以台灣省政府糧食局肥料銷售單記載，於入帳時，再
    行載入上開統計表，此僅係被告單純之想法，被告並無故意
    為不實之記載，並藉以隱瞞事實。被告係自行決定進貨，所
    製作之統計表，並非農會作成進貨與否決定之依據，故縱該
    記載與實際銷售情形不符，並未對農會造成財產上之損害，
    且被告所為亦不致減損農會在社會上之評價，故名譽亦不致
    受損。故被告所為，應不構成偽造文書罪云云。經查：
  (一)被告於擔任旗山鎮農會溪洲肥料倉庫管理員期間，自93年3
    月12日起至94年1 月10日止，擅自准予農民張李玉珠、劉康
    隨芳、郭正夫、曾卜石、黃三元、劉黃秀霞等人及大樹大果
    菜運銷合作社，多次以賒欠方式購買肥料，復均未自行代墊
    賒欠金額，前後合計19次，積欠金額為1,799,310 元，嗣為
    農會發現時止，仍有未償還之肥料款1,350,210 元，且被告
    為使入帳金額與報表相符，遂將已銷售但准予賒欠之肥料數
    量列為庫存數量，不實登載於業務上所製作之93年3 月至94
    年1 月之「肥料銷貨統計表」、93年3 月31日至94年2 月1
    日之「銷貨月計表」上等情，業為被告坦承不諱，並經證人
    即農民張李玉珠、劉康隨芳、郭正夫、曾卜石、黃三元、劉
    黃秀霞及大樹大果菜運銷合作社社員許朝信等人於偵查中證
    述無訛，復有被告所提出上開證人積欠肥料款之肥料銷售單
    19張（見94年度偵字第11995 號偵查卷第7 至13頁），及旗
    山鎮農會提出之「肥料銷貨統計表」、「銷貨月計表」（見
    原審卷第131-152 頁、71-81 頁）等在卷可稽，則被告確有
    上開登載不實之行為，應可認定。
  (二)而被告以賒欠方式銷售肥料後，為使入帳金額與報表相符，
    遂將已銷售但准予賒欠之肥料數量列為庫存數量，不實登載
    於業務上所製作之「肥料銷貨統計表」、「銷貨月計表」內
    ，呈交上級核章，並供將來稽核之用，而持向旗山鎮農會行
    使等事實，亦為被告所自承，並有旗山鎮農會提出之上開報
    表在卷可稽。而旗山鎮農會既設有上開文書，並規定製作人
    應按時呈報上級，則該等文書，自係農會為統計銷售及庫存
    額而設置，而具備管理銷售及庫存額之功能，若製作人為不
    實之登載，對農會上開管理功能自有損害至明，故被告為不
    實之登載，勢必造成旗山鎮農會於積欠期間，無法正確查核
    銷售數量與入帳金額是否相符，不知肥料已實際銷售，庫存
    數量已減少，誤以為溪州倉庫尚有准予賒欠之庫存肥料數量
    ，此自足生損害於旗山鎮農會對肥料銷售及庫存管理之正確
    性。從而，被告及辯護人以上開情詞置辯，均無可採。
  (三)綜上所述，本件事證明確，被告所為行使業務登載不實文書
    犯行，堪予認定，應依法論科。
三、被告行為後，如附表所示之相關法律均業經修正，並俱於95
    年7 月1 日施行，玆經整體比較結果，裁判時法對被告並未
    較為有利，依刑法第2 條第1 項規定，自應適用各該行為時
    法，即修正前法。是核被告所為，係犯刑法第216 條、第21
    5 條之行使業務登載不實文書罪。被告於業務上文書登載不
    實後，持以行使，其業務登載不實之低度行為，為行使之高
    度行為所吸收，不另論罪。被告所犯多次行使業務登載不實
    文書犯行，均時間緊接，觸犯構成要件相同之罪名，顯各係
    基於概括犯意為之，應依修正前刑法第56條規定，論以連續
    犯，並加重其刑。檢察官係就被告93年7 月間起至94年2 月
    1 日止之犯行起訴，惟被告犯罪時間應係自93年3 月12 日
    起，至94年1 月10日止，業如上述，故檢察官上開起訴之時
    間，尚有違誤，惟被告上開期間之犯行，均有修正前刑法第
    56條之連續犯裁判上一罪關係，本院自得就未經起訴之部分
    一併論處，併此敘明。
四、原審因認被告上開犯罪事實明確，而予依法論科，固非無見
    。惟查：(1)被告所為應不構成刑法背信罪，原審論以背信罪
    ，尚有違誤（詳如後述）；(2)被告為上開犯行之期間，應為
    93年3 月12日起至94年1 月10日止，原審認係93年7 月間起
    至94年2 月1 日止，亦有違誤。被告上訴否認犯行，而指摘
    原審判決不當，就刑法背信罪部分，為有理由，惟就刑法行
    使業務登載不實文書罪部分，則無理由；檢察官上訴認原審
    判決量刑過輕，而指摘原審判決不當，因本院認定被告犯罪
    時間較原審所認定為長，故此部分，亦有理由。另原審判決
    又有上開違誤，自應由本院予以撤銷改判。
五、爰審酌被告多次准許他人賒購肥料而在上開文書為不實之登
    載，犯罪時間近1 年，破壞農會管理機制，紊亂帳務，且犯
    罪事證明確，仍一再否認犯行，難認有悔意，惟念其犯後迅
    速以個人存款及借貸方式將帳款全數繳回農會，減少農會損
    失，且無何前科紀錄，有其前案紀錄表可稽，素行良好等一
    切情狀，量處如主文第2 項所示之刑，以資懲儆。又被告犯
    罪時間係在96年4 月24日之前，所犯之罪核符中華民國九十
    六年罪犯減刑條例第2 條第1 項之規定，復無同條例第3條
    規定之除外情事存在，合於減刑條件，爰併依同條例第2條
    第1 項第3 款、第9 條之規定，減其宣告刑二分之一，並依
    修正前刑法第41條第1 項前段規定，諭知易科罰金之折算標
    準。
六、公訴意旨另以：被告於92年至94年2 月1 日間，係擔任旗山
    鎮農會供銷部溪州肥料倉庫之管理員，負責肥料之銷售及製
    作肥料銷貨統計表，並保管溪州肥料倉庫設於旗山鎮農會信
    用部0000000-00-0000000號帳戶之專戶存摺，為受旗山鎮農
    會委託處理業務之人員，明知旗山鎮農會規範各肥料倉庫之
    倉管人員於銷售肥料時，僅能以現金交易，不得賒欠貨款，
    每日均需將各項肥料之銷售數量及銷貨金額，登載入當日之
    銷貨月計表中，而當日銷售肥料所得之貨款，亦需存入所保
    管之專戶內，倘倉管人員私下同意農民賒欠貨款時，猶需將
    農民賒欠之銷售數量及金額登載入帳，並自行代墊賒欠之貨
    款，存入所保管之專戶內，以確保農會銷售肥料之利益。詎
    甲○○竟意圖為第三人不法之利益，或損害旗山鎮農會之利
    益，違背其任務，未遵守上開不得賒欠之規範，擅自准予農
    戶許朝信等自93年7 月間起，以賒購之方式，向溪州肥料倉
    庫購買肥料，截至94年2 月1 日止，共積欠旗山鎮農會135
    萬210 元未能收回，足以損害旗山鎮農會對資產管理之完整
    性。因認被告此部分所為，係犯刑法第342 條背信罪嫌云云
    。
七、檢察官認被告涉有上開罪嫌，係以：(1)被告自白以賒欠方式
    銷售肥料，且未代墊款項；(2)證人張李玉珠、劉康隨芳、許
    朝信、郭正夫、曾卜石、黃三元、劉黃秀霞等人證述被告以
    賒欠方式銷售肥料；(3)證人即旗山鎮農會肥料倉庫管理員陳
    丹桂、黃資筑、葉七郎等人證述旗山鎮農會不允許以賒欠方
    式銷售肥料，且需於銷售當日將銷售金額繳交入帳；臺灣
    省政府糧食局肥料銷售單、旗山鎮農會94年2 月4 日函及第
    241 次人事評議小組會議紀錄、報告書等，亦證明被告以賒
    欠方式銷售肥料等，為其論據。訊據被告對其於任職旗山鎮
    農會溪洲倉庫管理員之上開期間，確有違反肥料銷售僅能現
    金交易，不得賒欠之農會內部規定，多次以賒欠方式銷售肥
    料予農民張李玉珠等人及大樹大果菜運銷合作社，且未自行
    代墊欠款，查獲時仍欠帳款達135 萬210 元之事實，惟堅決
    否認其所為構成刑法背信罪，辯稱：伊是因為體恤農民辛苦
    ，農民手頭不便，才准予賒欠，事後伊也將款項全數匯給農
    會，農民均已清償所欠肥料款，農會並無損害，且如此亦可
    增進農會銷售利益等語；辯護人則為被告辯以：農會本身係
    一自負盈虧之企業組織，銷售肥料乃商業行為，被告以賒欠
    方式銷售肥料，即是經營方式之一種，係基於增加農會營業
    收入之考量，此由被告任職期間，溪洲肥料倉庫之每年營業
    額均有增進，然自被告94年離職後營業額即下降，足證被告
    所為，係增進農會收益，並未損害農會利益，且所賒欠之農
    民事後均有付清欠款，被告縱違反農會不得賒欠之內規，應
    屬內部處分問題，並無背信可言等語。
八、按犯罪事實應依證據認定之，無證據不得認定其犯罪事實。
    又不能證明被告犯罪者，應諭知無罪之判決，刑事訴訟法第
    154 條第2 項、第301 條第1 項分別定有明文。所謂證據，
    係指足以認定被告確有犯罪行為之積極證據而言，該項證據
    自須適合於被告犯罪事實之認定，始得採為斷罪資料。苟積
    極證據不足為不利於被告事實之認定時，即應為有利於被告
    之認定，更不必有何有利之證據（最高法院29年上字第3105
    號、30年上字第816 號判例意旨參照）。再者，被告否認犯
    罪事實所持之辯解，縱屬不能成立，但如無積極證據足以證
    明其犯罪行為，自不能以推測或擬制之方法，以為裁判基礎
    （最高法院78年台上字第1981號判決意旨參照）。再按刑法
    第342 條之背信罪，以為他人處理事務，意圖為自己或第三
    人不法之利益，或損害本人之利益，而為達背其任務之行為
    ，致生損害於本人之財產或其他利益為構成要件，故須以為
    他人處理事務為前提，且以有取得不法利益或損害本人利益
    之意圖為必要，若無此意圖，即屬缺乏意思要件，縱有違背
    任務之行為，並致生損害於本人之財產或其他利益，亦難律
    以本條之罪（最高法院30年上字第1210號判例意旨、87年度
    台上字第1055號判決意旨參照）。
九、經查：
  (一)旗山鎮農會規定倉庫管理員辦理肥料銷售業務，僅能現金交
    易，不得以賒欠方式為之，銷售款項須於當日存入各倉庫設
    於農會信用部之專戶，倘倉庫管理員因農民一時現金不足或
    私人交情等因素，私下同意農民賒欠帳款，乃係倉庫管理員
    之個人行為，倉庫管理員須自行代墊賒欠金額，並存入專戶
    內等情，此固業據證人即該農會圓潭、旗尾、旗山倉庫之倉
    庫管理員陳丹桂、黃資筑、葉七郎於調詢時陳述明確；且證
    人即旗山鎮農會告訴代理人杜文元於原審審理時亦結證稱：
    肥料之供銷業務如同超市，採現金買賣、當日入帳方式運作
    ，如同超商買賣要銀貨兩訖，從開辦此項業務至今都是以此
    方式經營等語，而被告亦自承：旗山鎮農會確實有此規定，
    只是未行諸於文字等語，是上開旗山鎮農會關於肥料銷售業
    務禁止以賒欠方式交易之規範，應堪認定。
  (二)旗山鎮農會辦理肥料銷售業務，既仿超市經營模式，採行現
    金買賣、當日入帳方式，無非為確保肥料銷售金額得以及時
    入帳，避免事後追償所衍生之不利益或呆帳風險，或兼有充
    實現金流量、便於帳務管理等考量，此銷售規範攸關農會之
    財產利益，迨無可疑。被告受僱農會擔任溪洲肥料倉庫管理
    員，即應遵守上開規定，忠實處理肥料銷售業務，其違反不
    得賒欠之規定，於上開期間內，多次擅自以賒欠方式銷售肥
    料，賒欠期間長達數月至半年有餘不等，其確有違背任務之
    行為，且其所為，亦使旗山鎮農會損失及時收取帳款之期限
    利益，及承受將來追償欠款之風險之事實，亦可認定。
  (三)被告雖辯稱：伊係因單純體恤農民方准予賒欠，並藉此增進
    銷售利益云云，惟本件積欠肥料款者，除農民張李玉珠等人
    外，尚有大樹大果菜運銷合作社，該社由社員許朝信代表出
    面向溪洲倉庫購買肥料，屬共同採購，一個月購買金額約30
    至40萬元，最多50至60萬元，此據證人許朝信於偵查中證述
    甚明，且該運銷合作社所欠金額總計達百餘萬元，有上述肥
    料銷售單存卷可查，則此種欠款之高度追償風險，自非一般
    農民個人之零星小額欠款可資比擬；至農民張李玉珠、劉康
    隨芳、郭正夫、曾卜石、黃三元、劉黃秀霞等人單次購買肥
    料所積欠之款項，約數千元至2 萬餘元不等，有卷附肥料銷
    售單可參，均屬小額欠款，則被告上開辯解，自不能全然採
    信。
  (四)惟被告辯解縱使不能採信，仍不能以此即認定被告犯行，業
    如上述，而杜文元於原審審理時亦證稱：農會要求管理員要
    以現金買賣，是一種慣例，沒有行諸於文字，其他倉庫都係
    以現金買賣當日入帳方式運作等語（見原審96年12月18日審
    判筆錄），而被告以上開賒欠方式銷售肥料，又確可增加農
    會肥料之銷售數額，此乃眾所週知之事實，則若無其他證據
    足以證明被告以上開方式銷售肥料之主要目的，即係在圖得
    第三人不法之利益或損害本人之利益，則被告及辯護人所辯
    ：此乃是為商經營之道，係為增加農會營業收入，係增進農
    會收益等語之情，即亦非全無可能。則被告雖確有違背任務
    之行為，並確有致生損害於本人之財產或其他利益，第三人
    亦確有因此獲得延遲清償之利益，但既無證據可以證明被告
    所為係出於為自己或第三人不法之利益，或損害本人之利益
    之意圖，而為達背其任務之行為，參諸上開刑法背信罪犯罪
    構成要件之說明，尚難律以刑法背信之罪。
十、綜上所述，檢察官所舉上開證據尚不足為被告上部分有罪之
    認定。本件復查無其他積極證據，足資認定被告有何檢察官
    指稱之背信犯行，揆諸上揭法條及判例意旨之說明，被告此
    部分之犯罪尚屬不能證明，惟檢察官起訴認被告此部分犯嫌
    ，與本院認定之上開罪行間，有修正前刑法第55條牽連犯之
    裁判上一罪關係，爰不另為無罪之諭知，併此敘明。
據上論結，應依刑事訴訟法第369 條第1 項前段、第364 條、第
299 條第1 項前段，刑法第2 條第1 項前段、第216 條、第215
條、修正前第56條、第41條第1 項前段，刑法施行法第1 條之1
，中華民國九十六年罪犯減刑條例第2 條第1 項第3 款、第7 條
、第9 條，刪除前罰金罰鍰提高標準條例第2條，判決如主文。
本案經檢察官李門騫到庭執行職務。
中    華    民    國    97    年    4     月    30    日
                  刑事第七庭    審判長法  官
                                      法  官
                                      法  官
以上正本證明與原本無異。
不得上訴。
中    華    民    國    97    年    4     月    30    日
                                      書記官  曾允志
附表：
┌────┬────────────┬────────────┬──────┬─────┐
│變更部分│行為時法（下稱舊法）之內│裁判時法（下稱新法）之內│比較理由    │比較結果  │
│        │容                      │容                      │            │          │
├────┼────────────┼────────────┼──────┼─────┤
│【罰金刑│法定刑有處罰金（銀元）者│刑法施行法第1 條之1 規定│刑法之貨幣單│被告所犯刑│
│貨幣單位│，依罰金罰鍰提高標準條例│，94年1 月7 日刑法修正施│位由銀元變更│法第339 條│
│之變更】│第1 條前段規定，就其數額│行後，分則編所定罰金貨幣│為新台幣，且│第1 項之罰│
│        │得提高為10倍；再依現行法│單位為新台幣，且分則編未│刑法分則之罰│金刑，適用│
│        │規所定貨幣單位折算新台幣│修正之條文定有罰金者，提│金數額，亦視│新舊法所科│
│        │條例第2 條規定，以3 倍折│高其數額為30倍；但72年6 │該分則先前曾│之數額均相│
│        │算新台幣。即將原法定罰金│月26日至94年1 月7 日新增│修正與否，而│同，是以新│
│        │刑度之銀元，以30倍換算新│或修正之條文，則提高其數│分別提高3 或│法並未較有│
│        │台幣。                  │額為3 倍。              │30倍。      │利。      │
├────┼────────────┼────────────┼──────┼─────┤
│【罰金刑│（銀元）1 元以上。      │新台幣1000 元以上。     │新法提高罰金│舊法有利。│
│之下限】│參照上開規定，經提高10倍│                        │刑之下限（由│          │
│刑法第33│後，再折算新台幣，即新台│                        │新台幣30元提│          │
│條第5 款│幣30元。                │                        │高至1000元）│          │
│        │                        │                        │。          │          │
├────┼────────────┼────────────┼──────┼─────┤
│【連續犯│連續數行為而犯同一罪名者│刪除。                  │如依新法應數│舊法有利。│
│之刪除】│，以一罪論。但得加重其刑│                        │罪併罰，而舊│          │
│刑法第56│二分之一。              │                        │法可依裁判上│          │
│        │                        │                        │一罪論處，被│          │
│        │                        │                        │告行為後之新│          │
│        │                        │                        │法非有利於被│          │
│        │                        │                        │告，仍應適用│          │
│        │                        │                        │被告行為時之│          │
│        │                        │                        │舊法。      │          │
├────┼────────────┼────────────┼──────┼─────┤
│【易科罰│以（銀元）1 元以上3 元以│以新台幣1000元、2000元或│易科罰金折算│舊法有利。│
│金之折算│下折算1 日。            │3000元折算1 日。        │標準由銀元  │          │
│標準】刑│復依罰金罰鍰提高標準條例│                        │300 元即新台│          │
│法第41條│第2 條規定（已於95年5 月│                        │幣900 元，提│          │
│第1 項前│17日修正刪除，於同年7 月│                        │高為以新台幣│          │
│段      │1 日施行），提高100 倍後│                        │1000元、2000│          │
│        │，再折算新台幣，即以新台│                        │元或3000元折│          │
│        │幣300 元以上900 元以下折│                        │算1 日。    │          │
│        │算1 日。                │                        │            │          │
├────┴────────────┴────────────┴──────┴─────┤
│綜上比較結果，以舊法較有利於被告。                                                    │
└───────────────────────────────────────────┘
附錄本案論罪法條：
中華民國刑法第216條
（行使偽造變造或登載不實之文書罪）
行使第210 條至第215 條之文書者，依偽造、變造文書或登載不
實事項或使登載不實事項之規定處斷。
中華民國刑法第215條
（業務上文書登載不實罪）
從事業務之人，明知為不實之事項，而登載於其業務上作成之文
書，足以生損害於公眾或他人者，處3 年以下有期徒刑、拘役或
5 百元以下罰金。


司法院資訊處製作；財團法人民間司法改革基金會備份。
